臺灣士林地方法院刑事判決
111年度金簡上字第21號
上  訴  人  臺灣士林地方檢察署檢察官
被      告  鄭宇柔
上列上訴人因被告違反洗錢防制法等案件，不服本院於民國110
年12月16日所為110年度審金簡字第128號第一審簡易判決（起訴
案號：110年度偵字第16209號、第16283號，移送併辦案號：110
年度偵字第18356號、第20313號），提起上訴及移送併辦（111
年度偵字第1966號、第1318號、第3465號、第4870號、第7749號
），本院管轄之第二審合議庭判決如下：
    主  文
原判決撤銷。
鄭宇柔幫助犯洗錢防制法第十四條第一項之洗錢罪，處有期徒刑
伍月，併科罰金新臺幣陸萬元，罰金如易服勞役，以新臺幣壹仟
元折算壹日。未扣案之犯罪所得新臺幣壹萬伍仟元沒收，於全部
或一部不能沒收或不宜執行沒收時，追徵其價額。 
    事  實
一、鄭宇柔知悉金融帳戶為個人信用、財產之重要表徵，具有專
    屬性質，而申設金融帳戶無特殊條件限制，任何人得同時在
    不同金融機構申設多數帳戶使用，並可預見將金融帳戶金融
    卡、密碼、網路銀行密碼提供不詳之人使用，可能遭犯罪集
    團利用為收取、提領財產犯罪贓款之犯罪工具，並掩飾、隱
    匿其犯罪所得之來源、去向，竟基於縱生此結果亦不違背其
    本意之幫助他人詐欺取財及洗錢之不確定故意，於民國110
    年7月5日前某日，將其所有華南商業銀行（下稱華南銀行）
    帳號000000000000號（下稱本案帳戶）之金融卡、密碼、網
    路銀行密碼，以新臺幣（下同）3萬元（實際收受1萬5,000
    元）出售予「潘偉倫」所屬之詐欺集團（下稱本案詐欺集團
    ）成員使用。本案詐欺集團取得本案帳戶後，其年籍不詳之
    成員即意圖為自己不法所有，分別於附表所示時間、以附表
    所示之方式，對如附表所示之人施用詐術，致該等對象陷於
    錯誤，依指示各將附表所示金額匯入本案帳戶（施用詐術對
    象、詐騙方式、匯款／轉帳時間、金額均詳如附表所示），
    旋即遭本案詐騙集團成員提領一空，並以此方式掩飾、隱匿
    上開犯罪所得之本質、來源及去向。嗣經附表所示之人發現
    受騙後報警處理，上情始為警所悉。
二、案經附表所示之告訴人訴由臺北市政府警察局南港、松山、
    內湖分局、新北市政府警察局中和、汐止分局、臺中市政府
    警察局烏日、第六分局、桃園市政府警察局大園分局、臺南
    市政府警察局歸仁分局報告臺灣士林地方檢察署檢察官偵查
    起訴及移送併辦。
    理  由
壹、程序部分：
一、按被告於第二審經合法傳喚，無正當之理由不到庭者，得不
    待其陳述，逕行判決，刑事訴訟法第371條定有明文。又對
    於簡易判決有不服而上訴者，得準用上開規定，同法第455
    條之1第3項亦有明定。本件被告鄭宇柔經本院合法傳喚，於
    審理期日無正當理由未到庭，此有送達證書、刑事報到單、
    個人戶籍資料查詢結果、臺灣高等法院在監在押全國紀錄表
    在卷可稽（本院111年度金簡上字第21號卷【下稱金簡上卷
    】第97、139、149至151頁），依上開規定，爰不待其陳述
    ，逕為一造辯論判決。
二、被告以外之人於審判外之言詞或書面陳述，除法律有規定者
    外，不得作為證據，刑事訴訟法第159條第1項固定有明文。
    惟被告以外之人於審判外之陳述，雖不符同法第159條之1至
    第159條之4條之規定，而經當事人於審判程序同意作為證據
    ，法院審酌該言詞陳述或書面陳述作成時之情況，認為適當
    者，亦得為證據；又當事人、代理人或辯護人於法院調查證
    據時，知有第159條第1項不得為證據之情形，而未於言詞辯
    論終結前聲明異議者，視為有前項之同意，同法第159條之5
    第1項、第2項亦有明文規定。經查，檢察官及被告對本判決
    所引用之供述證據均同意有證據能力（金簡上卷第79至81頁
    ），復經本院審酌認該等證據之作成無違法、不當或顯不可
    信之情況，認為以之作為證據應屬適當，依上開規定，應認
    有證據能力。至本判決所引用之其餘非供述證據，並無證據
    證明係公務員違背法定程序所取得，亦無顯有不可信之情況
    ，自均得作為本判決之證據。
貳、實體部分：
一、認定事實之依據及理由：
    上揭犯罪事實，業據被告於本院準備程序坦承不諱（金簡上
    卷第78至82頁），核與證人即告訴人郭蕓瑛、黃保升、陳筱
    潔、陳亞雯、陳怡靜、何曉雯、許禹伶、徐世宗、黃俐瑄、
    許蕙貞於警詢時之證述情節大致相符（臺灣士林地方檢察署
    【下稱士林地檢署】110年度偵字第16283號卷【下稱偵1628
    3卷】第17至18、27至30頁，士林地檢署110年度偵字第1620
    9號卷【下稱偵16209卷】第9至11頁，士林地檢署110年度偵
    字第18356號卷【下稱偵18356卷】第27至28頁，士林地檢署
    110年度偵字第20313號卷【下稱偵20313卷】第7至9頁，士
    林地檢署110年度偵字第22727號卷【下稱偵22727卷】第23
    至25頁，士林地檢署111年度偵字第1318號卷【下稱偵1318
    卷】第9至13頁，士林地檢署111年度偵字第3465號卷【下稱
    偵3465卷】第7至9頁，士林地檢署111年度偵字第4870號卷
    【下稱偵4870卷】第31至35頁，士林地檢署111年度偵字第7
    749號卷【下稱偵7749卷】第11至18頁），並有本案帳戶之
    交易明細及申請人基本資料（偵16209卷第25至35頁）、附
    表非供述證據欄所載之證據在卷可佐，足認被告之自白均與
    犯罪事實相符，可資採信。本案事證明確，被告前開之犯行
    堪以認定，均應予依法論科。
二、論罪科刑：
（一）按刑法上之幫助犯，固以幫助他人犯罪之意思而參與犯罪
      構成要件以外之行為而成立，惟所謂以幫助他人犯罪之意
      思而參與者，指其參與之原因，僅在助成他人犯罪之實現
      者而言，倘以合同之意思而參加犯罪，即係以自己犯罪之
      意思而參與，縱其所參與者為犯罪構成要件以外之行為，
      仍屬共同正犯，又所謂參與犯罪構成要件以外之行為者，
      指其所參與者非直接構成某種犯罪事實之內容，而僅係助
      成其犯罪事實實現之行為而言，苟已參與構成某種犯罪事
      實之一部，即屬分擔實施犯罪之行為，雖僅以幫助他人犯
      罪之意思而參與，亦仍屬共同正犯（最高法院27年度上字
      第1333號判決意旨參照）。行為人提供金融帳戶提款卡及
      密碼予不認識之人，非屬洗錢防制法第2條所稱之洗錢行
      為，不成立同法第14條第1項一般洗錢罪之正犯；如行為
      人主觀上認識該帳戶可能作為收受及提領特定犯罪所得使
      用，他人提領後即產生遮斷資金流動軌跡以逃避國家追訴
      、處罰之效果，仍基於幫助之犯意而提供，應論以幫助犯
      同法第14條第1項之一般洗錢罪（最高法院刑事大法庭108
      年度台上大字第3101號裁定意旨參照）。本件被告基於幫
      助犯意，提供本案帳戶金融卡、密碼、網路銀行密碼予本
      案詐欺集團姓名、年籍均不詳之成員使用，使本案詐欺集團
      成員對附表所示之告訴人施以詐術，致該等對象陷於錯誤
      ，將款項依指示匯入本案帳戶，再由本案詐欺集團成員提
      領上開匯入款項，以掩飾、隱匿該等犯罪所得之來源、去
      向，是核被告所為，係犯刑法第30條第1項、第339條第1
      項之幫助詐欺取財罪，及刑法第30條第1項、洗錢防制法
      第14條第1項之幫助洗錢罪。
（二）被告提供本案帳戶予本案詐欺集團姓名年籍不詳之成員，
      幫助詐欺集團詐欺如附表所示之人財物及洗錢，係以一行
      為觸犯數罪名，為想像競合犯，應分別從一重之幫助洗錢
      罪處斷。士林地檢署檢察官以110年度偵字第18356號、第
      20313號、111年度偵字第1966號、第1318號、第3465號、
      第4870號、第7749號移送本院併辦之犯罪事實（附表編號
      4至10），與已起訴之犯罪事實（附表編號1至3）有想像
      競合之裁判上一罪關係，為起訴效力所及，本院應併予審
      理。附此敘明。
（三）被告於本院準備程序時就本件犯罪自白犯行，應依洗錢防
      制法第16條第2項規定減輕其刑。又被告係基於幫助之犯
      意而為上開構成要件以外之行為，應依刑法第30條第2項
      規定，按正犯之刑減輕之，並依刑法第70條之規定遞減之
      。
三、撤銷原判決之理由及量刑之審酌：
（一）原審經審理結果，認被告犯罪事證明確，予以論罪科刑，
      固非無見。惟查：士林地檢署以111年度偵字第1966號、
      第1318號、第3465號、第4870號、第7749號移送併辦意旨
      書所載犯罪事實（即附表編號6至10），與原審所認定之
      犯罪事實有想像競合犯之裁判上一罪關係，而為起訴效力
      所及，已詳述如前，因未及移送併辦審理致原審未及加以
      審認，檢察官以原審判決未及審酌上開併辦意旨為由提起
      上訴，為有理由，自應由本院管轄之第二審合議庭予以撤
      銷改判。
（二）爰審酌被告提供本案帳戶予本案詐欺集團姓名年籍不詳之
      成員使用，使本案詐欺集團得以從事詐財行為，不僅造成
      無辜民眾受騙而有金錢損失，亦助長詐欺犯罪之氣焰，致
      此類犯罪手法層出不窮，造成人心不安、社會互信受損，
      危害交易秩序與社會治安，並使詐欺集團成員得以掩飾、
      隱匿該等詐欺所得之來源、去向，增加檢警機關追查之困
      難，實有不該；併審酌如附表所示之告訴人人數、損失金
      額，及被告犯後坦承犯行，與告訴人徐世宗達成和解，並
      正履行和解內容中，此有和解筆錄附卷可按（金簡上卷第
      91至92頁），然與其餘告訴人則未能達成和解。兼衡被告
      為高職畢業、目前從事工地粗工工作、日薪新臺幣（下同
      ）1,200元、未婚、無需扶養家人之家庭生活經濟狀況之
      教育智識程度、家庭生活、經濟狀況（本院110年度審金
      訴字第588號卷【下稱原審卷】一第90、91頁），暨其犯
      罪動機、目的、犯罪手段、幫助詐欺之對象人數及其被詐
      騙之金額等一切情狀，量處如主文所示之刑，並諭知罰金
      易服勞役之折算標準。
四、沒收之說明：
（一）被告於偵查中、原審及本院準備程序時供稱均坦承其提供
      前開帳戶予「潘偉倫」有獲得1萬5,000元對價（偵16209
      卷第49頁，原審卷一第90頁，金簡上卷第77至82頁），且
      查無其他證據證明被告另有獲取其他利益，應認被告本件
      犯行之實際所得為1萬5,000元，雖未扣案，然既尚未合法
      發還被害人，復查無刑法第38條之2第2項所定情形，應依
      刑法第38條之1第1項前段、第3項規定諭知沒收，且於全
      部或一部不能沒收時或不宜執行沒收時，追徵其價額。
（二）洗錢防制法第18條第1項固規定「犯第14條之罪，其所移
      轉、變更、掩飾、隱匿、收受、取得、持有、使用之財物
      或財產上利益，沒收之；犯第15條之罪，其所收受、持有
      、使用之財物或財產上利益，亦同。」惟被告非實際提款
      之人，無掩飾隱匿詐欺贓款之犯行可言，自無上開條文之
      適用，附此敘明。
據上論斷，應依刑事訴訟法第455條之1第1項、第3項、第369條
第1項前段、第371條、第364條、第299條第1項前段，判決如主
文。
本案經檢察官許恭仁起訴及移送併辦，檢察官林嘉宏提起上訴，
檢察官李清友到庭執行職務。　　
中　　華　　民　　國　　111 　年　　5 　　月　　31　　日
                  刑事第四庭審判長法　官　楊秀枝　　　　
                                  法　官　錢衍蓁
                                  法　官　謝當颺   
以上正本證明與原本無異。
本件判決不得上訴。
　　　　　　　　　　　　　　　　　書記官  郭如君
中　　華　　民　　國　　111 　年　　5 　　月　　31　　日
附錄本案論罪科刑法條：　　　　　　　　　　　　　　　　　
中華民國刑法第30條
幫助他人實行犯罪行為者，為幫助犯。雖他人不知幫助之情者，
亦同。
幫助犯之處罰，得按正犯之刑減輕之。　　　　　　　　　　　中華民國刑法第339條第1項
意圖為自己或第三人不法之所有，以詐術使人將本人或第三人之
物交付者，處五年以下有期徒刑、拘役或科或併科五十萬元以下
罰金。　　　　　　
洗錢防制法第14條第1項
有第二條各款所列洗錢行為者，處七年以下有期徒刑，併科新臺
幣五百萬元以下罰金。

附表：
編號 告訴人 詐騙方式 匯款／轉帳時間（民國） 匯款金額（新臺幣） 非供述證據 1 郭蕓瑛 詐欺集團成員自110年7月1日起，透過社群軟體臉書，向左列告訴人佯稱投資可獲利云云，致左列告訴人陷於錯誤，於不知情之情形下，依指示操作匯款。 110年7月6日下午8時33分許 30,000元 郭蕓瑛提供之對話紀錄、交易明細(偵16283卷第21至25頁) 2 黃保升 詐欺集團成員自110年6月18日起，透過LINE將左列告訴人加為好友，向左列告訴人佯稱投資可獲利云云，致左列告訴人陷於錯誤，於不知情之情形下，依指示操作匯款。 110年7月6日下午9時15分許 5,000元 黃保升提供之對話紀錄、交易明細(偵16283卷第33至45頁) 3 陳筱潔 詐欺集團成員自110年6月26日起，透過社群軟體臉書廣告，向左列告訴人佯稱投資可獲利云云，致左列告訴人陷於錯誤，於不知情之情形下，依指示操作匯款。 110年7月7日下午3時59分許 100,000元 陳筱潔提供之交易明細(偵16209卷第15頁)    110年7月7日下午5時23分許 18,000元  4 陳亞雯 詐欺集團成員自110年6月16日起，透過影音串流平台Youtube，向左列告訴人佯稱玩遊戲可獲利云云，致左列告訴人陷於錯誤，於不知情之情形下，依指示操作匯款。 110年7月7日下午2時51分許 26,000元 陳亞雯提供之帳戶交易明細(偵18356卷第43頁) 5 陳怡靜 詐欺集團成員自110年7月5日起，透過社群軟體臉書，向左列告訴人佯稱投資可獲利云云，致左列告訴人陷於錯誤，於不知情之情形下，依指示操作匯款。 110年7月6日下午7時27分許 1,000元 陳怡靜提供之對話訊息、帳戶交易明細(偵20313卷第43至52頁) 6 何曉雯 詐欺集團成員自110年6月29日起，透過「錢網致富」網頁，並加入左列告訴人LINE好友，向左列告訴人佯稱投資可獲利云云，致左列告訴人陷於錯誤，於不知情之情形下，依指示操作匯款。 110年7月6日下午8時46分許 30,000元 何曉雯提供之對話訊息、帳戶交易明細(偵22727卷第35至53頁)    110年7月6日下午9時20分許 20,000元  7 許禹伶 詐欺集團成員自110年6月初起，透過社群軟體臉書群組，向左列告訴人佯稱投資可獲利云云，致左列告訴人陷於錯誤，於不知情之情形下，依指示操作匯款。 110年7月7日下午5時41分許 30,000元 許禹伶提供之對話訊息、帳戶交易明細(偵1318卷第67、73至91頁) 8 徐世宗 詐欺集團成員自110年4月26日起，透過LINE將左列告訴人加為好友，向左列告訴人佯稱投資可獲利云云，致左列告訴人陷於錯誤，於不知情之情形下，依指示操作匯款。 110年7月6日下午2時40分許 175,740元 徐世宗提供之對話訊息、匯款申請書(偵3465卷第13、35至54頁) 9 黃俐瑄 詐欺集團成員自110年5月中起，透過LINE將左列告訴人加為好友，向左列告訴人佯稱投資可獲利云云，致左列告訴人陷於錯誤，於不知情之情形下，依指示操作匯款。 110年7月7日下午2時09分許 50,000元 黃俐瑄提供之對話訊息(偵4870卷第43至70頁)    110年7月7日下午2時15分許 50,000元  10 許蕙貞 詐欺集團成員自110年5月初起，透過某社群軟體之廣告，與左列告訴人加為LINE好友，向其佯稱投資可獲利云云，致左列告訴人陷於錯誤，於不知情之情形下，依指示操作匯款。 110年7月6日下午1時48分許 100,000元 許蕙貞提供之對話訊息、交易明細(偵7749卷第25至38頁)    110年7月6日下午1時49分許 50,000元     110年7月6日下午5時15分許 50,000元     110年7月6日下午5時16分許 50,000元     110年7月7日下午3時22分許 100,000元     110年7月7日下午3時23分許 50,000元